臺灣高等法院臺南分院民事判決　99年度上易字第265號
上　訴　人
即　原　告　李瑞祥
上　訴　人
即　被　告　臺灣省臺南縣私立崑山汽車駕駛人訓練班
法定代理人　李映璇
訴訟代理人　洪梅芬　律師
　　　　　　涂欣成　律師
　　　　　　呂蘭蓉　律師
上列當事人間請求給付合夥分配盈餘款事件，上訴人對於中華民
國99年9月14日臺灣臺南地方法院第一審判決（98年度訴字第223
號）提起上訴，本院於100年2月22日言詞辯論終結，判決如下：
    主  文
原判決關於駁回上訴人李瑞祥後開請求部分，及該部分訴訟費用
之裁判均廢棄。
前開廢棄部分，被上訴人臺灣省臺南縣私立崑山汽車駕駛人訓練
班應再給付上訴人李瑞祥新台幣壹萬肆仟陸佰肆拾肆元，及自民
國九十八年二月十二日起至清償日止，按週年利率百分之五計算
之利息。
上訴人李瑞祥其餘上訴駁回。
第一審訴訟費用關於命上訴人李瑞祥負擔部分，及第二審訴訟費
用關於上訴人李瑞祥上訴部分，由被上訴人臺灣省臺南縣私立崑
山汽車駕駛人訓練班負擔百分之二，餘由上訴人李瑞祥負擔。
上訴人臺灣省臺南縣私立崑山汽車駕駛人訓練班之上訴駁回。
上訴人臺灣省臺南縣私立崑山汽車駕駛人訓練班上訴訴訟費用，
由上訴人臺灣省臺南縣私立崑山汽車駕駛人訓練班負擔。
    事實及理由
一、上訴人李瑞祥主張：
  (一)伊為台灣省台南縣私立崑山汽車駕駛人訓練班（下稱崑山駕
    訓班）合夥人，依合夥契約約定，年終結算，崑山駕訓班應
    按出資比例分配損益予伊，惟崑山駕訓班拒分配95年度之盈
    餘，爰依民法第676條及合夥契約，請求崑山駕訓班給付95
    年度之合夥盈餘。
  (二)崑山駕訓班95年度收入、支出項目及金額如下：
  1.95年度收入項目：
    學費收入：
      (1)小車部分：95年度小車之招生人數扣除退訓及未繳足費
        用者，人數為1,412人，小車報考人數為1,548人，以每
        位學費新台幣（下同）7,000元計算，95年度之小車學
        員學費之總收入為10,836,000元。
      (2)大客、貨車部分：95年度大客、貨車招生人數除全程學
        習之254人外，尚有鐘點計算學費之學員及社會組，以
        每位學員學費8,000元計算，95年度之大客、貨車學員
        學費之總收入為2,592,000元。
      (3)依此，95年度學費收入合計最少為13,428,000元。
    報考費：
      崑山駕訓班向每位小車報考學員收取報考費1,350元，95
      年度報考人數為1,548人；向每位大客、貨車報考學員收
      取報考費1,100元，95年度學員報考人數為324人，扣除應
      向監理站繳納每位報考學員報考費小車450元、大客、貨
      車225元，及小車監考費100元，領照費200元、大客、貨
      車領照費200元，則95年度報考費收入合計為：
      (1)小車部分可取得之報考費淨收入每位學員為600元，共
        計928,800元。
      (2)大客、貨車部分可取得之報考費，每位學員為675元，
        淨收入218,700元。
    存款利息：
      崑山駕訓班利息收入，除崑山駕訓班主張車貸利息收入2,
      111元外，若以95年度學費及報考費總和扣除伊不爭執支
      出部分8,032,442元，並以當時存款之年利率2％計，則95
      年度總淨收入部分之一年利息至少為158,946元。
  2.95年度支出項目：
    權利金支出326,760元、文具用品費支出13,190元、廣告
      費支出36,170元、保險費支出19,610元、加油費支出200,
      092元、郵電費支出39,779元、水電瓦斯費支出152,344元
      、房屋稅25,374元、大車牌照稅48,600元、燃料稅53,568
      元、租金支出1,556,048元、修繕費用178,794元、其他支
      出621,589元、報考費規費支出1,298,700元、報考費其他
      支出部分162,195元。
    教練薪資支出：2,663,845元
    職員薪資支出：761,470元。
  (三)依此計算，95年度總收入共計16,033,146元，扣除總支出8,
    032,442元，餘款為8,000,704元，伊出資比例13.33%，可分
    得之盈餘為1,066,494元，然伊至95年時，僅分得紅利及車
    貸分配款共計293,260元。其中95年度車貸收入中之208萬元
    已分配予各合夥人，伊分得之盈餘應僅為15,996元，得再分
    配盈餘款1,050,498元。
  (四)兩造合夥契約書第3條約定：「年終結算，按出資比例結算
    分配損益。」，未約定保留分配款，雖崑山駕訓班抗辯「非
    固定於每年底分紅」云云，但仍無礙於被上訴人應依合夥契
    約，於年終結算，並按出資比例結算分配損益，被上訴人辯
    稱其係於未發放之盈餘足以支應營業費用時，才進行分紅云
    云，自無可採等語。
  (五)原審判命崑山駕訓班應給付上訴人78,161元，及自98年2月1
    2日起至清償日止，按週年利率百分之五計算之利息，駁回
    李瑞祥其餘之訴，兩造各就其敗訴部分上訴，李瑞祥於本院
    聲明：原判決關於李瑞祥敗訴部分廢棄。上開廢棄部分
    ，崑山駕訓班應再給付972,337元及自起訴狀繕本送達翌日
    起至清償日止，按週年利率百分之五計算之利息。復答辯聲
    明：崑山駕訓班之上訴駁回。
二、崑山駕訓班則以：
  (一)95年度收入及支出明細，詳述如下：
  1.95年度收入項目：
    學費收入淨額9,338,400元：
      (1)小車部分：
        小車報名人數1,412人，其中64名之小車學員學費係96
        年之收入，應予扣除；李瑞祥又漏計20B之小車學員1名
        ，95年小車繳交學費之學員應為1,349名。為因應市場
        競爭，小車僅收取6,000元以下之學費，且各學員有殺
        價行為，每名學員之學費未必相同。
      (2)大車部分：
        大車結業人數為218人，除上開報名各期駕訓班之學員
        收費狀況外，尚有非報名駕訓班，僅依實際上課鐘點繳
        交鐘點費之「學鐘點」、「社會組」學員，此等學員不
        必填寫報名表，無須列入各班報名人數。為因應市場競
        爭，僅收取7,000元以下之學費。
      (3)95年學費收入，總計為9,338,400元。
    報考費（不含利息）：
      (1)95年收取之報考費收入為1,909,729元。報考費雖規定
        小型車為1,350元，大客、貨車為1,100元，因應市場競
        爭，有時會打折。
      (2)學員有「延期」考試，於延考當期才繳納報考費之學員
        ，則列入延考當期之報考費。
      (3)95年小車報考費合計1,514,500元，大車報考費共計308
        ,900，大小車報考費總計1,823,400元，加上95年1月5
        日學費歸還之報考費86,329元，合計為1,909,729元，
        惟應另扣除報考費利息收入945元，扣除之後，95年度
        報考費之總收入為1,909,729元。
    利息收入3,713元：
      利息收入95年學費利息收入為657元、報考費利息收入為
      945元、車貸利息收入為2,111元，合計為3,713元。
  2.95年度支出項目：
    權利金支出326,760元、文具用品費支出13,190元、廣告
      費支出36,170元、保險費支出19,615元、加油費支出200,
      092元、郵電費支出39,779元、水電瓦斯費支出152,344元
      。
    稅捐支出136,182元：
      包含房屋稅25,374元、大車牌照稅48,600元、大車燃料稅
      53,568元、小車燃料稅4,320元、小車牌照稅4,320元，共
      136,182元
    教練薪資支出4,178,470元：
      (1)95年教練薪資支出，係自小車期別18A至28A，大車期別
        係22B至34B。伊發放薪資，依駕訓班之招生期別為準，
        並非固定於月底發放。損益表「教練薪資」此一科目之
        計算，是以月作為會計基礎，故會先以月為會計基礎，
        提撥認列教練薪資，再於實際發放時，以應付薪資之科
        目給付，此在會計學上稱之為「調整」。因此，小17A
        、小17B、大21B、大22A之應付教練薪資，雖於95年1月
        份發放，但上開3期教練薪資已於94年提列，故不列入
        95年之教練薪資；小27B、小28A、大34A，雖列為95年
        之教練薪資，但實際上卻要到96年1月才發放，應列入
        95年之教練薪資。
      (2)小車教練薪資為3,807,750元，大車教練薪資為361,920
        元。95年教練薪資共計4,178,470元。
    職員薪資支出954,093元：
    租金支出1,642,377元：
    修繕費用支出250,414元：
    其他支出877,497元：
    支出報考費之規費（報考費、領照費、監考費、考驗車使
      用費）總金額：1,221,207元。
      (1)支出小車之報考費661,050元、監考費116,700元、領照
        費267,000元；大車之報考費71,325元、領照費46,400
        元，合計1,162,475元。
      (2)支出「考驗車使用費」共58,732元
    報考費之其他支出：572,010元。
      除上開規費以外，報考費尚有他項支出572,010元
  (二)綜上，95年度之收入共計9,339,057元，支出8,826,983 元
    ，95年度收入總額扣除支出總額為512,074元，至95年12月
    31日，累積盈餘為256,366元，故盈餘總額為768,440元。
  (三)累積盈餘，依民法第680條準用民法第545條規定，應先預付
    下月營業費用，95年每月平均開銷為735,582元，為維持駕
    訓班經營資金調度順利，上開結餘仍需扣除應付營業費用，
    以支應下月支出，始能列入盈餘分派。是以，扣除96年1月
    應付營業費用587,745元後，定於96年2月分紅20萬元，李瑞
    祥已於96年2月12日領取部分之分紅26,670元，不能再請求
    分配盈餘。至96年1月份之盈餘收入534,200 元，應作為96
    年2月份之預付費用，不能作為盈餘分派。
  (四)原審對95年教練薪資之支出短計74,715元，且伊於95年教練
    薪資科目較上開金額多提撥8,800元，原審95年盈餘多計74,
    715元，顯有錯誤，95年盈餘應為631,642元；又伊學費及報
    考費盈餘是分開分配，95年學費盈餘於96年2月12日分紅20
    萬元，報考費盈餘已合併於97年1月25日分派。
  (五)李瑞祥於起訴時未請求94年車貸及利息，且未請求分配95年
    車貸，其於上訴再為請求，自無可採。況李瑞祥自認車貸部
    分已領得484,145元，無再請求給付之必要等語，資為抗辯
    。
  (六)於本院聲明：原判決不利於上訴人臺灣省臺南縣私立崑山
    汽車駕駛人訓練班部分廢棄。上開廢棄部分，李瑞祥在第
    一審之訴駁回。復答辯聲明：李瑞祥上訴駁回。
三、兩造不爭執事項：
  (一)李瑞祥與廖清輝、陳碧珠、林玉鳳、連一男、洪瑞臨、李勳
    義、李映璇等8人共同出資合夥經營崑山駕訓班，李瑞祥出
    資比例為13.33%、廖清輝出資比例為10%、陳碧珠出資比例
    為10%、林玉鳳出資比例為10%、連一男出資比例為10%、洪
    瑞臨出資比例為20%、李勳義出資比例為13.33%、李映璇出
    資比例為13.33%。
  (二)依合夥契約書，上述合夥人合議約定如下：
    全體合夥人同意由洪瑞臨為負責人，聘連一男為班主任推
      行班務並支領薪津，得否調薪由合夥人共同商議決定。
    年終結算，按出資比例分配損益。
    合夥期間未經全體合夥人同意，個人不得假借崑山駕訓班
      名義對外借貸或損害班譽，否則依法追訴。
    合夥期間自93年5月1日起至停止營業止。
  (三)崑山駕訓班95年度之收入項目有：學費收入、報考費、車貸
    、存款利息。95年度支出項目有：權利金支出、文具用品費
    、廣告費、保險費、加油費、郵電費、水電瓦斯費（兩造對
    上開7項之支出金額均無爭執，詳列於第(四)項）、教練薪資
    、職員薪資、租金支出、修繕費、報考費支出、其他支出。
  (四)崑山駕訓班95年度支出之項目及金額：
    權利金支出：326,760元。
    文具用品費支出：13,190元。
    廣告費支出：36,170元。
    保險費支出：19,610元。
    加油費支出：200,092元。
    郵電費支出：39,779元。
    水電瓦斯費支出：152,344元。
    稅捐支出：127,542元（崑山駕訓班主張稅捐支出136,182
      元，李瑞祥對其中房屋稅支出25,374元、大車牌照稅48,6
      00元及燃料稅53,568元不爭執，其餘8,640元【即小車燃
      料稅4,320元及牌照稅4,320元】有爭執）。
    租金支出：1,556,048元（崑山駕訓班主張租金支出1,642
      ,377元，李瑞祥對其中1,556,048元不爭執，其餘86,329
      元【即土地使用補償金7,734元、訂約權利金70,734元及
      經營權利金7,852元】有爭執）。
    職員薪資支出761,470元（原來不爭執之664,970元，加上
      李瑞祥99年3月18日書狀不爭執之林文雄、林苑婷二人實
      領薪水96,500元，合計761,470元）（崑山駕訓班主張職
      員薪資支出954,093元，李瑞祥對其中連一男、戴淑芳及
      買麒蓁三人實領薪資667,970元，及林文雄、林苑婷二人
      實領薪資96,500元不爭執，其餘192,623元有爭執）。
    教練薪資支出2,663,845元（崑山駕訓班主張教練薪資支
      出4,178,470元，李瑞祥對其中2,663,845元不爭執，其餘
      1,514,625元有爭執）。
    修繕費用178,794元（崑山駕訓班主張修繕費支出250,414
      元，李瑞祥對其中178,794元（即原來不爭執之141,012元
      加上99年3月18日其書狀不爭執之37,782元，其餘宏進汽
      車材料行71,620元有爭執）。
    其他支出646,577元（崑山駕訓班主張其他支出725,059元
      、152,438元，合計為877,479元，李瑞祥於原審會同兩造
      整理不爭執事項時，原對其中646,577元不爭執，其餘230
      ,902元有爭執。惟李瑞祥99年8月20日書狀另主張其不爭
      執金額為621,589元，有爭執金額為255,908元）。
  (五)崑山駕訓班於95年度招生「小車」之學員標準學費每人為7,
    000元至8,500元；「大客、貨車」之學員標準學費每人為8,
    000元至8,500元。（惟崑山駕訓班爭執學員學費有打折）。
  (六)崑山駕訓班於95年度「小車」學員之報考費每人為1,350元
    （包括應向監理站繳納報考費450元、監考費100元、領照費
    200元）。（惟崑山駕訓班爭執學員報考費有打折）。
  (七)崑山駕訓班於95年度「大客、貨車」學員之報考費每人為1,
    100元（包括應向監理站繳納報考費225元、領照費200元）
    。（惟崑山駕訓班爭執學員報考費有打折）。
  (八)依交通部公路總局嘉義區監理所臺南監理站98年6月5日嘉監
    南字第0980113239號函所附崑山駕訓班95年度小客車結業人
    數為1,362人、報考人數為1,517人，大客車結業人數為218
    人、報考人數為292人，該函並說明報考人數大於結業人數
    乃因部分前期考生筆試或路考未能於第一次通過考驗，需參
    加補考人數併入當期結業人數之合計人數為報考人數。
    以上事實，並有合夥契約書、職員薪資明細表、統一發票、
    牌照稅、燃料稅單據、資產負債表、95年度日記帳、職員薪
    資分類帳、傳票、教練薪資傳票、修繕費分類帳及傳票、其
    他支出分類帳及傳票、報考費支出傳票、大車教練薪資傳票
    、國有財產局權利金收據、交通部公路總局嘉義區監理所臺
    南監理站98年6月5日嘉監南字第0980113239號函，及所附崑
    山駕訓班95年度小客車結業人數明細表等件可證（見原審新
    調字卷第11-14頁、原審卷(一)第21-32頁、第54-59頁、第95
    頁、第286-418頁、原審卷(二)第6-221頁、原審卷(三)第54-82
    頁、原審卷(四)第200頁、本院卷第73-74頁），並為兩造所不
    爭，堪信為真實。
四、兩造爭執要點：
    李瑞祥依民法第676條及合夥契約，請求崑山駕訓班給付95
    年度應分配盈餘1,050,498元，是否有理由？
五、得心證之理由：
  (一)按稱合夥者，謂二人以上互約出資以經營共同事業之契約；
    又合夥之決算及分配利益，除契約另有訂定外，應於每屆事
    務年度終為之。分配損益之成數，未經約定者，按照各合夥
    人出資額之比例定之，民法第667條第1項、第676條、第677
    條第1項分別定有明文。查，依不爭執事項(一)、(二)所示，可
    見兩造間有合夥關係存在，且兩造合夥盈餘之分配，應於年
    終為之，則李瑞祥依上開規定，及合夥約定，請求分配95年
    度之盈餘，即非無據。
  (二)茲就崑山駕訓班95年度之各項收入及支出之項目、金額說明
    如下：
  (甲)崑山駕訓班95年度收入項目及金額：
    1.學費收入部分：
      依不爭執事項(五)所示，崑山駕訓班雖定有小車及大客、
        貨車之學員標準學費，但證人林玨如（崑山駕訓班學習
        汽車之駕駛）於原審證稱：「我是學習一般小客車。」
        、「…我應該只有繳交7,000元及1,100元，其中1,100
        元是報考費，7,000元是報名費，並沒有給教練介紹費
        。」（見原審卷(三)第321、322頁）；證人黃瑞峰（大貨
        車學員）證稱：「（證人是否有崑山駕訓班分別繳交「
        學費」及「報考費」？各多少？）有的。繳交多少已經
        忘記了，我是學職業大貨車。」、「（提示報名表有何
        意見？）報名表上學員簽章欄是我簽名的沒錯。報名費
        是繳6,500元，報考費是多少我忘記了。」（見同上第
        323頁）；證人陳銘欽（駕訓班教練）證稱：「（小車
        學員之「學費」、「報考費」各要繳交多少，是否由證
        人或何人決定？）學費不一定，如果有同業競爭的話，
        有時候小車會收到4,000元，學費是我們教練跟學員談
        的，小車學費從4,000、4,500、5,000、5,500、6,000
        、6,500、7,000、7,500元都有，監理站規定的價格小
        車的學費為8,000元-12,500元。但是因為同業競爭根本
        不可能向學員收8,000元學費，上開講的學費，我們會
        先跟連一男主任報備，主任說可以才實施，95年度是如
        何收學費已不記得，因為收的學費很亂。…」（見原審
        卷(四)第9頁背面）；證人林文雄（駕訓班教練）證稱：
        「（小車學員之「學費」、「報考費」各要繳交多少，
        是否由證人或何人決定？）學費小車不固定，大車一般
        是收6,000- 8,000元，有些公家機關的學員收的沒有到
        8,000元，有收7,000元的，95年度沒有收到6,000元的
        ，但這些錢教練沒有經手，不是很清楚。小車的學費是
        根據公司的規定，但浮動很大，95年度有收4,500、5,
        000、5,500、6,000元都有。…」（見原審卷(四)第12頁
        背面）；證人廖大滄（駕訓班教練）證稱：「（小車學
        員之「學費」、「報考費」各要繳交多少，是否由證人
        或何人決定？）學費不一定，我是教小車，95年度收多
        少已經忘記了。例如說現在被告公司規定學費是6,000
        元，如果有同業競爭的話，我們跟學員希望收5,500元
        ，可以跟主任報備，主任如果同意，我們就收5,500元
        ，一半2,750元要交給被告公司。…」（見原審卷(四)第
        15頁背面）；證人馮保文（駕訓班教練）證稱：「（小
        車學員之「學費」、「報考費」各要繳交多少，是否由
        證人或何人決定？）我是教小車，學費是班主任決定，
        但我們教練有彈性空間，95年度學費如何收取不記得了
        。…」（見原審卷(四)第17頁背面、第18頁背面）。
      查，證人林玨如、黃瑞峰均係駕訓班學習駕駛之學員，
        與兩造並無親屬或其他特別關係，難認有偏頗任何一造
        之虞，且證人林玨如、黃瑞峰上開證述，又與證人林文
        雄、廖大滄、陳銘欽、馮保文之證述相符，復對照被證
        21小車學員註冊收費概況表，及被證36日記帳影本，兩
        者帳目相符，堪認崑山駕訓班小車學員及大客、貨車學
        員之學費確有打折之情事，上訴人李瑞祥主張「小車學
        員學費以7,000元計算，大客、貨車學員之學費以8,000
        元計算，無打折，95年度之學費收入應有13,428,000元
        」云云，尚無可信。
      崑山駕訓班對每位學員之收費標準，並非固定，有打折
        情形，已如上述，依此計算：
        (1)小車部分，經核對被證21小車學員註冊收費概況表（
          下稱收費概況表）（見原審卷(二)第222-288頁），與
          被證44駕訓班報名表（下稱報名表），扣除收費概況
          表內註記退訓人數，人數總計1,345人；再核對收費
          概況表、報名表之收費日期、金額，無報名表者，以
          收費概況表與被證36日記帳（見原審卷(一)第286-418
          頁），核對是否有照各次繳費金額、日期收費，而部
          分退訓學員有繳費紀錄，有學員簽章者，若無退款記
          錄，應加計，有退款紀錄，則應扣除，總計小車學費
          收入應為7,710,350元（詳如附表一）。
        (2)大客、貨車部分：
          經核對大車學員報名表（見原審卷(二)第289-482頁）
          ，報名表人數總計236人，扣除無繳費記錄之人223人
          ，該年度大客、貨車部分學費收入總計1,516,750元
          （詳如附表二）。
        (3)(1)、(2)之學費共計9,227,100元，崑山駕訓班抗辯「
          此部分學費收入為9,338,400元」，尚無可採。
    2.報考費收入部分：
      (1)證人陳銘欽於原審證稱「…報考費小車是1,350元，全
        部交給公司，報考費沒有打折的問題，但報考費有一段
        期間收1,100元，詳細時間不記得。報考費會拿去繳考
        驗費，體檢費是自己付的。」等語（見原審卷(四)第9頁
        背面）；證人林文雄證稱：「…報考費有收過500、1,
        000、1,100、1,350元，金額由班主任決定，今年都是
        收1,350元，95年度收多少已經忘記了。」（見原審卷
        (四)第12頁背面）；證人廖大滄證稱：「…報考費小車95
        年度多少已經忘記了，報考費有收過500、900、1,100
        、1,350元。」（見原審卷(四)第15頁背面）；證人馮保
        文證稱：「…報考費有收過500、1,000、1,100、1,350
        元，金額由班主任決定，95年度收多少已經忘記了。」
        （見原審卷(四)第18頁背面），再核對被證23報考費明細
        （見原審卷(二)第483-512頁），小車、大客、貨車報考
        費收取金額分別為500、1,150、1,000元、1,350元不等
        ，證人陳銘欽、林文雄、廖大滄上開證詞應屬實在，足
        認崑山駕訓班收取小車及大客、貨車報考費，時有打折
        之情形，崑山駕訓班抗辯「小車、大客、貨車學員之報
        考費有打折」等語，並非無據。李瑞祥主張「小車、大
        客、貨車學員之報考費，應依收費標準計算，未有打折
        之情形」等語，自不足採。
      (2)經核對小車報考費明細表、被證7報考費收入轉福利基
        金收支明細表（見原審卷(一)第75-86頁）、小客、貨車
        報考費明細（見原審卷(二)第513-521頁），該年度小車
        報考費收入共計1,550,200元，大、客貨車報考費收入
        312,100元，合計1,862,300元「【1,550,200（小車）
        十312,100（大客、貨車）=1,862,300】（詳附表三所
        示）。
    3.存款利息部分：
      李瑞祥主張崑山駕訓班有163,244元之利息收入，但未能
      舉證資明，已難採信；且崑山駕訓班為一營業主體，其一
      年之總營收，並非在年初即有全部營收金額之收入，其支
      出，亦非係在年終才一次全部支付，而是每個月均有收入
      及支出，經核對崑山駕訓班提出之存摺資料，95年度學費
      利息收入657元，報考費利息收入945元，車貸利息收入2,
      111元，95年度之利息收入共計3,713元（計算式：657＋
      945＋2,111＝3,713）。
    4.綜上，崑山駕訓班95年度收入總額11,093,113元。
  (乙)95年度支出項目及金額：
    1.依不爭執事項(四)至，所示，及其他支出項中之
      621,571元，兩造不爭執之此部分支出共計3,271,900元。
    2.教練薪資部分：
      崑山駕訓班抗辯「發放教練薪資，係依駕訓班之招生期別
      為準，並非固定月底發放，其計算95年教練薪資小車期別
      係自18A至28A，大車期別係自22B至34B；其95年度教練薪
      資支出共4,178,470元」等語，李瑞祥就其中之2,663,845
      元不爭執，否認其餘1, 514,625元之支出。經查：
    (1)陳銘欽於原審證稱：「（教練薪資，於何時領取（是每月
      領取，還是每期結束時領取）？）我是被告公司開始營運
      就受僱於被告。我的薪水是每期考完試後，但是每期的時
      間是會重疊的，我在教Ａ期的學生時，Ｂ期學生也進來，
      大概有十五、六天會重疊的，我的薪水是學生考完試後就
      領錢。」等語（見原審卷(四)第7頁背面）；證人林文雄證
      述：「我是被告公司開始營運就受僱於被告。我的薪水是
      每期考完試後，但是每期的時間是會重疊的，我在教Ａ期
      的學生時，Ｂ期學生也進來，大概有十五、六天會重疊的
      ，我的薪水是學生考完試後就領錢。」等語（見原審卷(四)
      第10頁背面）；證人廖大滄證稱：「（教練薪資，於何時
      領取（是每月領取，還是每期結束時領取）？）是每一期
      考試當天領的。」等語（見原審卷(四)第14頁）；證人馮保
      文證述：「我的薪水是每期考完試後領的，但是每期的時
      間是會重疊的，我在教Ａ期的學生時，Ｂ期學生也進來，
      大概有十五、六天會重疊的，我的薪水是學生考完試後就
      領錢。」等語（見原審卷(四)第16頁反面）；證人鐘東洲證
      稱：「我的薪水是每期考完試後，一期為期是一個月但是
      每期的時間是會重疊的，故一個月會考兩次試，我在教Ａ
      期的學生時，Ｂ期學生也進來，大概有十五、六天會重疊
      的，我的薪水是學生考完試後就領錢。」等語（見原審卷
      (四)第34頁）；證人戴淑芳（會計）亦證述：「（教練薪資
      ，是於何時發放？是固定於每月月底發放，還是於每期結
      束時發放？）每期發放，一個月大約有兩期，於每期考試
      完當日發放。」、「（列入95年「教練薪資」之小車期別
      、大車期別各為何（提示卷一第286頁至第418頁）？）95
      年之小車期別是小18A～小28A、大車期別是大22B～34B。
      」等語（見原審卷(四)第18-19頁）。
    (2)查證人或為崑山駕訓班之會計，或為小車或大客、貨車之
      教練，此部分薪資如何發放，為其等親身經歷之事實，互
      核證人之證詞，亦屬一致，上開證人之證詞，尚為可採，
      則崑山駕訓班抗辯「教練薪資之發放，係依駕訓班之招生
      期別為準，並非固定月底發放，其計算95年教練薪資，小
      車期別係自18A至28A，大車期別係自22B至34B」，尚屬可
      信。
    (3)李瑞祥雖主張「申報之所得稅與薪資明細表不符，小車教
      練薪資之支出，應以被證2教練薪資明細表（見原審卷(一)
      第33-52頁）之實領薪資為準」等語。但查：證人陳銘欽
      、林文雄、廖大滄、馮保文等人於原審均證述「薪水是『
      合計欄』所載之金額，燃料稅是由我們教練自己負擔的，
      崑山駕訓班先幫忙繳納，再由薪水裡面扣除。如果當期的
      薪水不足扣款，會延到下期再扣款。燃料稅、牌照稅、檢
      驗費、修理費、油料費、保險費等都是自己負擔，所得稅
      是自己申報，用合計欄的金額扣除上開費用」等語（見原
      審卷(四)第7頁背面-8頁、第10頁背面-11頁、第14頁、第16
      頁背面-17頁）。經核上開證人之證詞均屬一致，尚無虛
      構偏頗迴護兩造之情事，自為可採。可見崑山駕訓班是先
      代繳教練應負擔之燃料稅、牌照稅等費用，再於發放之教
      練薪水中扣除，上開教練薪資明細表「實領金額」欄之款
      項，已扣除代繳之費用，李瑞祥上開主張，顯未考量上開
      證人證述代繳費用之情事，尚無可採。是崑山駕訓班實際
      支付之小車教練薪資，應以被證2教練薪資明細表中合計
      欄所載之金額為計算基準。
    (4)李瑞祥再主張「95年度大車教練薪資支出應以被證2教練
      薪資明細表記載之金額為依據」云云。但查，證人鐘東洲
      證稱「（薪資如何計算（按即對於所教之學員，如何與崑
      山駕訓班拆帳）？）學員所繳的學費在95年度一個學員如
      果學一整期大約是抽成1,500元。詳細金額我忘記了。」
      、「（學員以『大車鐘點』或『社會組』方式學習駕駛大
      客、貨車，對學員如何收費？與被告如何拆帳？）學員學
      開車也有不是報名一整期，而是買鐘點的，鐘點費被告是
      以一小時壹仟元向學員收費，我抽三成即三百元。社會組
      是要自己去監理站報考，只向我們買鐘點，社會組就是只
      向我們買鐘點，兩者是一樣的。」、「（教練薪資是否證
      人簽名？）是我簽的沒錯。我有領到這些薪資。」、「卷
      一第35頁為95年2月份薪資，卷三第55頁是95年2月份及95
      年3月薪資，我實際有領到薪資，至於卷一第35頁為什麼
      沒有記載，是會計的問題。」、「（大車學員考試及小車
      學員結業時間是否相同？）不一樣。」等語（見原審卷(四)
      第34頁背面-36頁背面），依證人鐘東洲之證詞，可知大
      車與小車之結業時間不同，證人鐘東洲就大車鐘點及社會
      組學員，係以一小時三百元之方式領取薪資，普通大車學
      員則是教授一學員領取一千元之方式領取薪資，核與轉帳
      傳票記載鐘東洲收取之費用相符（見原審卷(三)第54-82頁
      ）相符，堪認教練薪資明細表（被證2）無法正確反映大
      車教練之薪資，應以上開轉帳傳票（被證37）記載之金額
      ，作為大車教練95年度薪資支出之依據，李瑞祥上開主張
      ，亦無可採。
    (5)依此計算：
      小車教練薪資共計3,619,950元。大客、貨車教練薪資共
      計361,920元。則95年度教練薪資之支出總計3,981,870元
      （詳如附表四所示）【計算式：3,619,950元＋361,920元
      ＝3,981,870 元】。李瑞祥主張此部分支出為2,663,845
      元；崑山駕訓班辯稱其支出之95年度教練薪資4,178,470
      元云云，均無可採。
    3.職員薪資部分：
    崑山駕訓班辯稱「95年度職員薪資支出為954,093元」等
      語，業據提出職員薪資明細表、分類帳、傳票、日記帳等
      件為證，李瑞祥雖就「支付連一男、戴淑芳、買騏蓁、林
      文雄及林苑婷等人薪資共761,470元部分」不爭執，但否
      認其餘之支出。查：
      (1)證人陳美蓉於原審證述：95年度受雇於崑山駕訓班擔任
        工友，負責清潔工作，每月薪資9,000元，至同年二月
        底為崑山駕訓班解僱」等語（見原審卷(三)第319頁）；
        核與職員明細表所載款項相符（見原審卷(一)第21、22頁
        ），堪信為真實。
      (2)復查，經核對被證36日記帳（見原審卷(一)第286-418頁
        ）、被證16職員薪資分類帳及傳票（見原審卷(二)第13-2
        1頁、被證1職員薪資明細表（見原審卷(一)第21-32頁）
        ，大致相符，雖職員薪資明細表未如日記帳、分類帳記
        載95年7月14日支出「蘭珍7月份薪資」4,530元，95年7
        月31日支出「晚班秀珠職薪」2,750元二筆職員薪資，
        然參酌日記帳為每日記載之帳目，且係於95年即已完成
        ，尚難認崑山駕訓班於95年，即已預想將來有訟爭之用
        ，而有虛偽記載之事，堪認日記帳之記載為真實，則依
         上開日記帳、分類帳、傳票、職員薪資明細表核對結
        果：95年各月員工薪資支出金額如下：1月74,500元、2
        月71,000元、3月74,023元、4月81,500元、5月79,100
        元、6月75,720元、7月82,930元、8月83,320元、9月83
        ,000元、10月83,000元、11月83,000元、12月83,000元
        ，共計954,093元【計算式：74,500元＋71,000元＋74,
        023元＋81,500元＋79,100元＋75,720元＋82,930元＋
        83,320元＋83,000元＋83,000元＋83,000元＋83,000元
        ＝954,093元】，崑山駕訓班上開抗辯，尚屬有據。
    4.租金支出部分：
      依不爭執事項(四)所示，兩造就95年度租金支出1,556,04
      8元中之86,329元（即土地使用補償金7,734元、訂約權利
      金70,734元、經營權利金7,852元）有爭執。崑山駕訓班
      抗辯「支付予國有財產局之86,329元租金支出，為營業支
      出，本應由營業收入之學費支出，惟因94年12月23日時先
      以報考費借用墊付，於95年1月5日才由學費將上開86,329
      元歸還報考費之86,329元，帳目上日期為95年1月5日，故
      列為95年度支出」等語，業據提出租金及權利金收據為證
      （見原審卷(四)第200頁），經核對被證15日記帳記載「1月
      5日國有財產局租金支出86,329元」，及被證7報考費收入
      轉福利金收支明細表記載「本月收入1/5學費歸還86,329
      」（見原審卷(一)第75頁）等內容相符，崑山駕訓班上開所
      辯，亦可採信。
    5.修繕費部分：
      依不爭執事項(四)所示，兩造就95年度支出修繕費250,41
      4元中71,620元爭執（即宏進汽車材料行部分）。崑山駕
      訓班固抗辯有此項費用之支出云云，並提出被證18修繕費
      分類帳及傳票為證（見原審卷(一)第159-160頁、原審卷(二)
      第60- 61頁）。且證人陳禮豐於原審雖證述「宏進汽車材
      料行統一發票，係交與崑山駕訓班，此部分係是瑞豐汽車
      商行修理，但修理車輛所需要之汽車材料，則是跟宏進汽
      車材料商行買，因崑山訓練班需要發票，但瑞豐汽車商行
      沒有使用發票，才向下游宏進汽車材料商行廠商拿發票提
      供給崑山駕訓班」等語（見原審卷(三)第216正、背面）；
      然經核對該駕訓班之2、3月日記帳及分類帳，均無此筆金
      額之記載（見原審卷(一)第303-326頁、原審卷(二)第57頁）
      ，則證人陳禮豐證詞，尚難佐證崑山駕訓班之上開抗辯，
      李瑞祥主張此部分修繕費之支出，應予扣除等語，尚屬可
      採。
    6.其他支出部分:
      依不爭執事項(四)所示，兩造爭執其他支出877,479元中
      之255,908元，其中無單據之支出129,490元，其項目及金
      額為大車拖吊費4,000元、李經理1月記帳費5,000元、臨
      時工人2,000元、2月記帳費5,000元、票據託收費5元、停
      車費20元等；有單據之支出126,418元，包括原審卷一第
      146頁關於「亨緯電機工程有限公司之估價單」所載「8,4
      00元」、柳添富收據20,000元、及李瑞祥99年3月18日書
      狀第7頁之第1項800元、第2項3,100元、第3項1,100元、
      第4項3,200元、99年8月6日書狀第2頁第11行之第1項1,50
      0元及第3項7,000元等。此部分經核對日記帳（見原審卷
      (一)第286-418頁）、其他支出分類帳（見原審卷(二)第75-14
      5頁）結果，有單據支出部分共計49,240元（詳附表五所
      示），無單據支出部分為129,490元（詳如附表六所示）
      。二者總計178,730元。
    7.報考規費及其他支出部分:
      經核對95年度報考費收入轉福利基金收支明細表（見原審
      卷(一)第75-86頁）、報考費支出傳票（見原審卷(二)第146-2
      21頁）、報考費其他支出說明表（見原審卷(一)第193-194
      頁）結果，該年度報考規費及其他支出部分共計1,795,34
      1元（詳附表七所示）。
    8.稅捐支出部分：
      依不爭執事項(四)所示，兩造爭執稅捐支出136,182元中
      之8,640元。崑山駕訓班抗辯「8,640元部分，係為其所有
      車牌號碼4652-JF自小客車繳納燃料稅4,320元，及牌照稅
      4,320元」等語，觀諸汽車新領牌照登記書（見原審卷(三)
      第132頁），4652-JF自小客車於93年間即已購入，自非94
      年教練車貸購買之車輛，崑山駕訓班復提出汽車燃料使用
      費繳納通知書、使用牌照稅繳款書（見原審卷(二)第10-11
      頁），益徵崑山駕訓班確有支出此筆費用，崑山駕訓班上
      開抗辯尚屬可信。
    9.綜上，2.至8.項兩造有爭執部分共計7,005,003元，加計
      1.兩造不爭執部分之3,271,900，95年度崑山駕訓班支出
      款項總計：10,276,903元。
  (丙)綜上說明，崑山駕訓班95年度之盈餘，應以該年度之收入總
    額減去支出總額，為816,210元（計算式：11,093,113元－1
    0,276,903＝816,210元）。
  (三)崑山駕訓班另抗辯「應保留一部分作為次月營業費用，不應
    將盈餘全部分配完畢」云云，然崑山駕訓班未分配該年度盈
    餘迄今已4年餘，現在已至100年度，其營運並未因此發生困
    難，自無準用民法第545條規定，以該盈餘預付下月營業之
    費用，崑山駕訓班上開所辯，尚無可採。則該年度盈餘為81
    6,210元，依不爭執事項(一)所示，李瑞祥出資比例為13.33%
    ，應分配之盈餘為108,801元（計算式816,210元×13.33%＝
    108,801元，元以下四捨五入）。又李瑞祥主張「95年總共
    獲得之車貸分紅及分配款293,260元，其中車貸分配款為277
    ,264元，盈餘分配款為15,996元」等語，崑山駕訓班於原審
    亦不爭執，則李瑞祥95年之盈餘分配，應再獲分配92,805元
    （計算式：應分配盈餘108,801元－已分配盈餘15,996元＝9
    2,805元）。
  (四)李瑞祥於本院請求向台南市監理站函查崑山駕訓班93年、
    94年間及95、96年間，各年之小型車、大貨車及大客車之駕
    照報考人數、結業人數學員名冊，向南區國稅局函查崑山
    駕訓班95年度綜合所得稅各類所得清單，向上海商業儲蓄
    銀行調閱廖清輝、李映璇帳號戶匯款之原始資料。惟95年度
    外之報考人數、結業人數學員名冊，與本件無關，且本件事
    證已臻明確，無再調查之必要，併此敘明。
六、從而，李瑞祥依合夥之法律關係，請求崑山駕訓班給付92,8
    05元，及自起訴狀繕本送達翌日即98年2月12日起至清償日
    止，按週年利率百分之5計算之利息，為有理由，應予准許
    。逾此範圍之請求，為無理由，應予駁回。原審就上開應准
    許部分，於逾78,161元及自98年2月12日起至清償日止，按
    週年利率百分之五計算之利息部分，為李瑞祥敗訴之判決，
    尚有未洽，李瑞祥上訴指摘原判決此部分不當，求予廢棄改
    判，為有理由，應由本院將此部分判決廢棄，改判如主文第
    2項所示。至於逾上開應予准許部分，原審為李瑞祥敗訴之
    判決，並無違誤，李瑞祥此部分上訴，為無理由，應予駁回
    。又原審就78,161元範圍及自98年2月12日起至清償日止，
    按週年利率百分之五計算利息應准許部分，為崑山駕訓班敗
    訴之判決，並無違誤，崑山駕訓班就此部分提起上訴，指摘
    原判決此部分不當，求予廢棄改判，亦無理由，應駁回其上
    訴。
七、本件待證事實已臻明確，兩造其餘主張、攻擊防禦方法及舉
    證，對判決結果已不生影響，爰不一一論述或調查，併此敘
    明。
八、據上論結，李瑞祥之上訴為一部有理由、一部無理由，崑山
    駕訓班之上訴，為無理由，依民事訴訟法第450條、第449條
    第1項、第79條、第78條，判決如主文。
中    華    民    國   100    年    3     月    15    日
                  民事第四庭    審判長法  官  吳上康
                                      法  官  王金龍
                                      法  官  陳珍如
上為正本係照原本作成。
本件不得上訴。
中    華    民    國   100    年    3     月    23    日
                                      書記官  易慧玲
附表一：小車學費收入：
      人數：
        （18A：概況表57人，2人退訓，共計55人）
        （18B：概況表46人，2人退訓，共計44人）
        （19A：概況表87人，共計87人）
        （19B：概況表67人，學號3、4無報名表，但日報表與
               收費概況表記載相符，共計67人）
        （20A：概況表83人，學號8無報名表，但日報表與收費
               概況表記載相符，共計83人）
        （20B：概況表71人，1人退訓，共計70人）
        （21A：概況表102人，3人退訓，共計99人）
        （21B：概況表75人，1人退訓，共計74人）
        （22A：概況表57人，1人退訓，共計56人）
        （22B：概況表42人，2人退訓，共計40人）
        （23A：概況表117人，1人退訓，共計116人）
        （23B：概況表108人，學號62、63、107無報名表，但
                 日報表與收費概況表記載相符，共計108人）
        （24A：概況表114人，共計114人）
        （24B：概況表44人，2人退訓，共計42人）
        （25A：概況表46人，1人退訓，共計45人）
        （25B：概況表31人，共計31人）
        （26A：概況表54人，1人退訓，共計53人）
        （26B：概況表38人，共計38人）
        （27A：概況表52人，1人退訓，共計51人）
        （27B：概況表36人，共計36人）
        （28A：概況表41人，5人退訓，共計36人）
         ★被證21與被證44人數相符。
         ★人數總計1,345人（概況表人數－退訓人數）。
      金額：（學費＋退訓學員已付款）
        （18A：共計295,000元＋2人6,000元）★因一人各繳
               3,000元，無退款記錄
        （18B：共計252,000元＋1人退款、1人無繳費）
        （19A：共計505,000元）
        （19B：共計391,000元）
        （20A：共計490,000元）
        （20B：共計416,000元＋1人1,000元）
        （21A：共計594,000元＋2人6,000元、1人無繳費）
        （21B：共計382,500元＋與22A退訓學員為同一人，故
               於22A交代）
        （22A：共計297,750元＋1人200元）★因繳1,000元，
               退800元
        （22B：共計226,300元＋1人5,750元＋1人500元）★因
               1人無退款記錄，1人繳5,750元，退5,250元）
        （23A：共計686,250元＋1人400元）
        （23B：共計639,000元）
        （24A：674,000元）
        （24B：共計249,800元＋2人2,000元）
        （25A：共計263,000＋1人500元）
        （25B：共計185,500元）
        （26A：共計290,000元＋1人4,000元）★無退款記錄
        （26B：共計198,000元）
        （27A：共計270,000元＋1人無繳費）
        （27B：共計185,000元）
        （28A：共計188,500元＋1人1,900元＋1人3,000元＋1
               人500元＋2人無繳費
         ★依被證21、被證44，部分退訓學員有繳費紀錄，有
           學員簽章，且無退款記錄者，應加計。有退款記錄
           者，另經被證36（日記帳）查核後扣除。
         ★學費金額總計7,710,350元。
附表二：大客、貨車學費收入
    1.核對依據
      大車學員報名表影本（原審卷二P289-482）
    2.核對結果
      人數：
        （22B：報名表8人）
        （23A：報名表5人）
        （23B：報名表2人）
        （24A：報名表20人）
        （24B：報名表8人）
        （25A：報名表10人）
        （25B：報名表18人）★少學號9之報名表
        （26A：報名表7人）
        （26B：報名表15人）
        （27A：報名表12人）
        （27B：報名表13人）
        （28A：報名表9人）
        （28B：報名表9人）
        （29A：報名表7人）
        （29B：報名表11人）
        （30A：報名表8人）
        （30B：報名表6人）
        （31A：報名表6人）
        （31B：報名表7人）
        （32A：報名表25人）★12人無繳費記錄
        （32B：報名表3人）
        （33A：報名表9人）★1人註記退訓且無繳費記錄
        （33B：報名表8人）
        （34A：報名表3人）
        （34B：報名表8人）
         ★人數總計報名表236人，扣除無繳費記錄者為223人
           。
       金額：
        （22B：54,000元）
        （23A：35,000元）
        （23B：14,000元）
        （24A：138,850元）
        （24B：52,500元）
        （25A：70,000元）
        （25B：123,500元）
        （26A：42,500元）
        （26B：105,000元）
        （27A：84,000元）
        （27B：91,000元）
        （28A：63,000元）
        （28B：62,500元）
        （29A：49,000元）
        （29B：75,500元）
        （30A：56,000元）
        （30B：42,000元）
        （31A：42,000元）
        （31B：48,500元）
        （32A：59,400元）
        （32B：21,000元）
        （33A：56,000元）
        （33B：56,000元）
        （34A：19,500元）
        （34B：56,000元）
         ★學費金額總計1,516,750元。
附表三：報考費收入
    依被證23、24期別計算：
      (1)小車（報考費+補費）
        （18A：報考費66,150元、補費10,200元）
        （18B：報考費54,000元、補費6,150元）
        （19A：報考費110,700元、補費7,500元）
        （19B：報考費86,400元、補費7,500元）
        （20A：報考費70,700元、補費10,400元）
        （20B：報考費49,150元、補費4,300元）
        （21A：報考費56,650元、補費13,550元）
        （21B：報考費73,200元、補費15,550元）
        （22A：報考費59,000元、補費21,200元）
        （22B：報考費41,100元、補費9,750元）
        （23A：報考費119,200元、補費17,100元）
        （23B：報考費108,050元、補費19,450元）
        （24A：報考費112,050元、補費10,200元）
        （24B：報考費42,000元、補費13,900元）
        （25A：報考費45,000元、補費3,700元）
        （25B：報考費31,000元、補費8,400元）
        （26A：報考費53,000元、補費5,400元）
        （26B：報考費38,000元、補費14,700元）
        （27A：報考費50,000元、補費5,600元）
        （27B：報考費33,000元、補費1,800元）
        （28A：報考費35,000元、補費10,500元）
         ★共計1,550,200元。
      (2)大車（報考費+補報考費）
        （22B：8人報考8,000元。3人補考2,800元，合計10,80
               0元）
        （23A：5人報考5,000元。5人補考4,000元，合計9,000
               元）
        （23B：2人報考2,000元。1人補考800元，合計2,800元
               ）
        （24A：20人報考20,000元）
        （24B：8人報考8,000元。3人補考2,400元，合計10,40
               0元）
        （25A：10人報考10,000元。2人補考1,800元，合計11,
               800元）
        （25B：17人報考17,000元。4人補考3,400元，合計20,
               400元）★18人報名，1人未付清報考費，故記
               載17人。
        （26A：7人報考7,000元。3人補考2400元，合計9,400
                元）
        （26B：15人報考15,000元。2人補考1,600元，合計16,
               600元）
        （27A：12人報考12,000元。5人補考4,000元，合計16,
               000元）
        （27B：13人報考13,000元。6人補考5,000元，合計18,
               000元）
        （28A：9人報考9,000元。4人補考3,200元，合計12,20
               0元）
        （28B：9人報考9,000元。4人補考3,200元，合計12,20
               0元）
        （29A：7人報考7,000元。3人補考2,400元，合計9,400
               元）
        （29B：11人報考12,000元。2人補考1,800元，合計13,
               800元）
        （30A：8人報考8,800元。4人補考3,500元，合計12,30
               0元）
        （30B：6人報考6,600元。5人補考4,600元，合計11,20
               0元）
        （31A：6人報考6,600元。2人補考1,800元，合計8,400
               元）
        （31B：7人報考7,700元。2人補考1,800元，合計9,500
               元）
        （32A：25人報考27,500元。6人補考5,400元，合計32,
               900元）
        （32B：3人報考3,300元。7人補考6,500元，合計9,800
               元）
        （33A：8人報考8,800元。3人補考2,700元，合計11,50
               0元）
        （33B：8人報考8,800元。8人補考2,700元，合計16,00
               0元）
        （34A：3人報考3,300元。）
        （34B：4人報考4,400元。）★少4人之收費記錄
         ★共計312,100元。
附表四：教練薪資支出
    1.小車（18A-28A）
    ★原審以被證2「合計」欄計算。僅記載與原審判決金額不
      同之部分，相符部分不另記。
    陳銘欽：（18A、8,000元、卷一P33）
              （20A、25,500元、卷一P37）
              （23A、63,000元、卷一P42）
              （24A、46,000元、卷一P44）
              ★18A、20A、24A部分原審判決記載到「車貸」
                欄，23A部分原判決多計車險退費885元，故
                更正後總計為374,100元。【317,985+56,115
                （即差額之總和：500+18,000-885+38,500）
                ＝374,100】
    廖大滄：無誤（310,500元）
    侯沛榮：無誤（613,500元）
    馮保文：（22A、16,100元、卷一P40）
              ★上列部分原審判決記載到「車貸」欄，更正後
                總計為511,625元。【511,825-200（即差額
                200）＝511,625】
    周興華：無誤（311,500元）
    孫鴻緒：無誤（292,000元）
    林文雄：（22B、3,000元、卷一P41）
              ★22A加計「借薪5,000元」，故22B、8,000元應
                扣除有記載之還薪5,000元，故22B應為3,000
                元。更正後總計為428,000元【433,000-5,000
                （即差額5,000）＝428,000】
    林英南：無誤（468,600元）
    洪昆良：無誤（307,125元）
    另崑山駕訓班稱，依21B之教練薪資轉帳傳票（被證37 卷
      三P65）可知有21A之教練薪資有3,000元未計入21A教練薪
      資明細表（被證2卷一P39），故應加計。【日記帳即被證
      36卷一P354有記載】
    ★共計3,619,950元。
    2.大車（22B-34B）
    ★原審以被證37計算
    大22B：12,000、2月6日
    大車鐘點：300、2月9日
    大23A：7,500、2月17日
    大23B：3,000、3月2日
    大24A：28,500、3月17日
    大24B：12,000、3月30日
    大25A：15,000、4月14日
    大25B：25,500、5月4日【傳票僅記載：教薪20B、232,00
      0元，惟被證2教練薪資明細有記載鐘東洲、大25B、25,50
      0元（卷一P38），故應可採】
    大車鐘點：1,200、5月2日
    大車鐘點：600、5月11日
    大26A：9,000、5月12日
    大26B：21,000、5月25日
    大車鐘點：1,500、6月5日
    大車鐘點：600、6月14日
    學員考社會組：1,500、6月7日
    大27A：19,500、6月8日
    大27B：19,500、6月26日
    大28A：13,500、7月7日
    大28B：13,500、7月20日
    大29A：10,500、8月3日
    大29B：16,500、8月17日
    大30A：12,000、8月31日
    大客車社會組：1,500、9月8日
    大貨社會組：1,500、9月11日
    大30B：9,000、9月15日
    大車鐘點：300、9月26日
    大31A：9,000、9月29日
    大31B：10,500、10月12日
    大車鐘點：300、10月5日
    大貨鐘點：300、10月16日
    大32A：36,000、10月26日
    大貨鐘點：300、10月17日
    補大32A：1500、10月27日
    大車鐘點：720、10月31日
    鐘點：300、11月8日
    大32B：4,500、11月10日
    大33A、社會組：12,000、1,500、11月23日
    大33B：12,000、12月6日
    大34A：4,500、12月21日
    大34B：12,000、1月4日【被證57】
    ★原審未計被證57-大34B教練薪資傳票，故應加計12,000元
      ，故大車教練薪資應為361,920元（349,920+12,000＝361
      ,920）
附表五、其他支出有單據部分：（金額、日期其一與品名相同者
       ，即堪認相符）
    1.大車霧燈（800）、大車雨刷（3100）、甲苯強力膠（110
      ）、大車用特殊伸縮光圈鏡頭（3200），共計7,210元。
      日記帳記載與被告所述相同，應計入。
    2.油品（5000）。金額與日期均不相符，故不計入。
    3.95年1月16日、臺南市雲林同鄉會收據-廣告贊助日曆（27
      50）。收據與分類帳記載相符，應計入。
    4.收據無日期者（共計11,760元）
      鐵門修理（4,520）：95年1月11日日記帳及分類帳均記
        載為4,500，又收據與日記帳品名相符，應計入。
      便當香菸（625）：95年3月8日日記帳及分類帳均記載
        為570元，又收據與日記帳品名相符，應計入。
      電腦割字（1,800）：95年4月27日日記帳及分類帳均記
        載為1,800元，又收據與日記帳品名相符，應計入。
      便當（330）：95年4月12日日記帳及分類帳均記載為33
        0元，又收據與日記帳品名相符，應計入。
      便當（550）：95年4月14日日記帳有一筆同金額品名之
        支出，95年4月15日分類帳有一筆同金額之支出，又收
        據與日記帳品名相符，應計入。
      電腦割字（400）：95年5月2日日記帳及分類帳均記載
        為400元，又收據與日記帳品名相符，應計入。
      沙、水泥等（2,260）：95年6月7日日記帳及分類帳均
        記載為2,260元，又收據與日記帳品名相符，應計入。
      角鋼鐵架（1353）：95年12月8日日記帳及分類帳均記
        載為1,350元，又收據與日記帳品名相符，應計入。
    5.亨緯電機工程有限公司估價單（8400）：95年4月19日日
      記帳及分類帳均記載為8,400元，又收據與日記帳品名相
      符，應計入。
    6.收據（20,000）：日記帳無95年4月15日之記載，分類帳
      記載95年4月15日、20,000元支出，惟無品名，故不計入
      。
    7.瓦斯（600）：日記帳無95年6月17日之記載，6月21日有
      一筆同金額品名之支出，分類帳6月19日有一筆同金額之
      支出；且原告未指出重複計算之處，故應計入。
    8.95年9月11日、派報（6,000）：日記帳9月11日雖無此記
      載，惟9月8日有一筆同金額品名之支出，分類帳9月8日亦
      記載同金額支出，且原告未指出重複計算之處，故應計入
      。
    9.95年12月8日、派報（5,200）：日記帳、分類帳均無記載
      ，故不計入。
    10.95年5月、擋土牆工程（38,400）：原告主張與P216擋
      土牆工程重複計算，且被告於答辯八狀稱有30,000元重複
      ，同意扣除（卷三P340反面編號16）。另日記帳5月份並
      無有關之支出記載，分類帳記載6月12日、38,400元，惟
      因無品名，且日記帳6月12日亦無記載，故不計入。
    11.95年9月、橫式拉門（10,000）：日記帳9月份無此記載，
      95年10月12日有一筆同金額品名支出，分類帳亦有記載一
      筆同金額之支出，故應計入。
    12.95年9月13日、方向機油（2,520）：日記帳、分類帳均有
      記載，故應計入。
    ★綜上，1.3.4.5.7.8.11.12.均計入，共計49,240元。
附表六、其他支出無單據部分
    1.95年1月23日大車拖吊費4,000元：日記帳、分類帳均有記
      載，故應計入。
    2.95年1月9日臨時工2人2,000元、95年2月23日阿伯工資1,
      500元：日記帳、分類帳均有記載，故應計入。
    3.95年3月6日開客車至嘉義1,000元、95年3月24日侯教練開
      大客車至嘉義1,000元：日記帳、分類帳均有記載，故應
      計入。
    4.95年3月22日預借換駕照3,000元、95年4月6日代墊學照費
      400元、95年5月9日借給1號及9號車牌照稅及燃料稅23,00
      0元、95年6月1日借學照費1,000元：日記帳、分類帳均有
      記載，故應計入。
    5.95年4月12日整理場地工資1,500元、95年4月17日下雨天
      整理水溝1,500元、95年6月1日整理訓練場一天半2,300元
      、95年6月6日山貓2,000元、95年6月23日整理場地1,500
      元、95年9月25日大車複勘整理環境3,000元、95年10月2
      日整地挖土2,300元、95年10月17日整地除草2天2,500元
      ：日記帳、分類帳均有記載，故應計入。
    6.95年5月11日公司購買大發車子20,000元、95年6月5日新
      光保全45,990元、95年6月19日購4922-NR（303）10,000
      元：日記帳、分類帳均有記載，故應計入。
    ★綜上共計129,490元。
附表七、報考費其他支出部分：
    依被證7計算（含規費、其他支出）：
      1月（296,652）、2月（145,630）、3月（132,192）、4
      月（90,898）、5月（318,638）、6月（134,475）、7月
      （115,317）、8月（189,700）、9月（86,930）、10月（
      109,049）、11月（100,776）、12月（75,084），共計
      1,795,341。
    被證20：
      ★與被證7相符。
    被證31：除規費外之支出金額合計為574,010元【其他支
      出（486,192元）、考驗餐費（7,970元）、提繳退休金（
      30,888元）、學員退費（10,600元）、印花稅（38,360元
      ）】。
      ★與被證7、被證20相符。